臺灣高等法院交通事件裁定　　　　　　 96年度交抗字第989號
抗　告　人
即受處分人　甲○○
上列抗告人，因違反道路交通管理處罰條例案件，不服臺灣宜蘭
地方法院，中華民國96年11月9日裁定（96年度交聲字第262號）
，提起抗告，本院裁定如下：
    主  文
抗告駁回。
    理  由
一、本件原裁定以：
(一)異議人即受處分人甲○○駕駛車牌號碼IW-7751 號自用小客
    車，於民國96年7月15日8時29分，行經宜蘭市○○路○路平
    交道，警示號誌已顯示，遮斷器開始放下，仍闖越平交道，
    經內政部警政署鐵路警察局第四警務段宜蘭分駐所警員逕行
    舉發，嗣經原處分機關依道路交通管理處罰條例第54條第1
    款等規定，裁處新臺幣（下同）9000元罰鍰，並施以道路交
    通安全講習。
(二)異議人雖否認有上開違規，但查：
  1.證人許吉榮即內政部警政署鐵路警察局第四警務段宜蘭分駐
    所警員於法院證述：「我從事取締交通違規案件迄今22年，
    本件違規案件是我逕行舉發，本院卷第11頁照片判讀相關語
    詞是我所註解，照片Ａ所載平交道號誌顯示10秒，是依據號
    誌分駐所所設的秒數，不會顯示在照片上，警示號誌警鈴已
    響10秒後，遮斷桿才會緩緩放下。照片Ａ所載遮斷桿已經啟
    動放下 9秒，從照片採證數據欄第2行右側『R09』可看出。
    從照片Ａ無法看出車牌號碼 IW-7751號自用小客車行車速度
    ，要從照片Ｂ採證數據欄第3行右側「V=2 8」即是該車輛速
    度。照片Ａ採證欄第3行右側『0731』是相機編號、左側『
     016』是張數，因為是同一輛車，所以照片Ａ、Ｂ編號相同
    。異議人違規時間是96年7月15日8時29分。採證照片Ａ、Ｂ
    數據欄第2行左側「1Y0」是指異議人行駛第一車道即內側車
    道。警鈴會先響10秒，10秒後遮斷桿才會緩慢下來，警鈴與
    遮斷桿不可能同時一起。警鈴響的作用是讓行駛在平交道內
    車子儘速通過，後面車輛看到警鈴響時就應該立即停車，不
    能再通過。閃光號誌與警鈴是同時的，警鈴下方也有顯示火
    車行進方向，表示火車快接近了。警鈴與閃光號誌會先響及
    閃爍10秒後，遮斷桿才會緩緩放下。自動拍照我們是採感應
    裝置，要警鈴已響，遮斷桿放下後才開始拍照，警鈴響的時
    候不會馬上照。號誌是號誌所來裝設，當時裝設時我有過去
    拍照，所以我可以確定自動照相是連接遮斷桿，故本件遮斷
    桿已放下 9秒，車輛仍進入平交道，才會被照相」等語（原
    審卷17至20頁），並有違規採證照片在卷可佐（原審卷 9、
    11頁），顯示宜蘭市○○路○路平交道係於警鈴已響及閃光
    號誌已顯示10秒後，遮斷器始啟動並緩緩放下，若車輛仍強
    行闖越，始照相逕行舉發，故駕駛人於警鈴已響及閃光號誌
    已顯示後，行駛至該平交道前，當有充裕時間足以反應停車
    俟火車通過。
  2.況異議人於法院訊問時自承有30年駕駛自用小客車之經驗等
    語（原審卷20頁），則異議人就道路安全交通規則應甚為熟
    稔，而依上開道路安全交通規則第 104條已明定異議人駕駛
    自用小客車看到鐵路平交道號誌或標線，行車速度應減低至
    時速15公里以下，行駛至鐵路平交道前，如前面有車輛時，
    應俟前車駛離鐵路平交道適當距離而後車能安全通過後，始
    得通過，且於警鈴已響、閃光號誌已顯示，即應暫停俟火車
    通過。本件依違規採證照片顯示於96年7月15日8時29分，異
    議人駕駛車牌號碼 IW-7751號自用小客車行駛至宜蘭市○○
    路○路平交道前，非但未待前輛機車駛離平交通適當距離後
    再通過，反而於警鈴已警、閃光號誌已顯示10秒後，遮斷器
    啟動緩緩放下 9秒時，異議人仍駕駛該自用小客車強行闖越
    ，且當時亦無其他車輛緊跟在車牌號碼 IW-7751號自用小客
    車後方，逼迫異議人駕車強行闖越。綜上所述，可證於96年
    7月15日8時29分，異議人駕駛車牌號碼 IW-7751自用小客車
    於宜蘭市○○路○路平交道之警鈴已警及閃光號誌已顯示10
    秒後，遮斷器緩緩放下 9秒時，仍強行闖越該平交道，異議
    人上開違規之事實，事證明確。
  3.異議人既違規在前，且該事由係可歸責異議人，其究不能以
    當時已行駛至遮斷器處，若不強行通過平交通，將導致生命
    危險為由，主張免罰，甚為明確。故異議人仍以前詞辯稱：
    目前平交道之設計缺乏緩衝距離等語，自不足採。綜上所述
    ，異議人既然有上開違規事實，原處分機關援引道路交通管
    理處罰條例第54條第 1款等規定，裁處9000元罰鍰，並施以
    道路交通安全講習，於法並無不當，乃駁回本件異議，核無
    不合。
二、按，道路交通安全規則第104 條規定：「汽車行駛中，駕駛
    人看到鐵路平交道標誌或標線後，應即將速度減低至時速15
    公里以下，接近平交道時，應依下列規定：(1)鐵路平交道設
    有遮斷器或看守人員管理者，如遮斷器已開始放下或看守人
    員表示停止時，應即暫停，俟遮斷器開放或看守人員表示通
    行後，始得通過。如遮斷器未放下或看守人員未表示停止時
    ，仍應看、聽鐵路兩方無火車駛來，始得通過。(2)鐵路平交
    道設有警鈴及閃光號誌者，警鈴已響，閃光號誌已顯示，駕
    駛人應暫停俟火車通過後，看、聽鐵路兩方確無火車駛來，
    始得通過。如警鈴未響，閃光號誌未顯示，仍應看、聽鐵路
    兩方無火車駛來，始得通過。(3)鐵路平交道上無看守人員管
    理或無遮斷器、警鈴、閃光號誌之設備者，駕駛人應在軌道
    外3至6公尺前暫停、看、聽鐵路兩方無火車來時，始得通過
    。汽車駛至鐵路平交道前，如前面有車輛時，應俟前車駛離
    鐵路平交道適當距離而後車能安全通過後，始得通過」；又
    道路交通管理處罰條例第54條第1 款規定：「汽車駕駛人，
    駕車在鐵路平交道有不遵守看守人員之指示，或遮斷器開始
    放下，或警鈴已響、閃光號誌已顯示，仍強行闖越者，處60
    00元以上12000元以下罰鍰」；同條例第24條第1項第4 款規
    定：「汽車駕駛人，有第54條規定之情形者，應接受道路交
    通安全講習」。
三、抗告意旨略稱：抗告人雖未與前方機車保持5 至10公尺適當
    車距，但有保持1至2公尺煞車距離，且抗告人聽到警鈴時，
    汽車已過橫桿，距鐵軌已近，應未違規云云，但依採證相片
    所示，抗告人汽車於遮斷器放下時，距離平交道尚有可停止
    之距離，至為明顯。且依證人許吉榮於原審證稱該平交道之
    警鈴、閃光號誌設備操作情節，抗告人當時距離平交道距離
    等情以觀，可見抗告人上開辯稱，係卸責之詞，難以採信，
    則原審駁回本件異議，自無不合。抗告人並未提出補強證據
    ，徒以陳詞指摘原裁定不當，難認可採，其抗告為無理由，
    自應予駁回。
四、據上論結，應依道路交通案件處理辦法第26條，刑事訴訟法
    第412條，裁定如主文。
中　　華　　民　　國　　96　　年　　12　　月　　4 　　日
                  刑事第十四庭審判長法　官  陳志洋
                                    法　官  沈宜生
                                    法  官  蔡聰明
以上正本證明與原本無異。
不得再抗告。
                                    書記官  陳建邦
中　　華　　民　　國　　96　　年　　12　　月　　6 　　日
